【裁判字號】    98,訴,984
【裁判日期】    981102
【裁判案由】    違反森林法
【裁判全文】
臺灣高雄地方法院刑事判決               98年度訴字第984號
公  訴  人  臺灣高雄地方法院檢察署檢察官
被      告  乙○○
上列被告因違反森林法案件，經檢察官提起公訴（98年度偵字第
14181 號），本院判決如下：
    主  文
乙○○犯森林法第五十二條第一項第六款之竊取森林主產物罪，
處有期徒刑捌月，併科罰金新臺幣壹拾肆萬陸仟元，罰金如易服
勞役，以新臺幣壹仟元折算壹日。鐵製鋤頭壹支沒收。又犯森林
法第五十二條第一項第六款之竊取森林主產物罪，處有期徒刑柒
月，併科罰金新臺幣壹拾柒萬陸仟元，罰金如易服勞役，以新臺
幣壹仟元折算壹日。鐵製鋤頭壹支、滑輪掛勾貳支、絞鏈繩索壹
組、手動絞鏈壹組及鋸片壹只均沒收。應執行有期徒刑壹年壹月
，併科罰金新臺幣貳拾伍萬元，罰金如易服勞役，以新臺幣壹仟
元折算壹日。鐵製鋤頭壹支、滑輪掛勾貳支、絞鏈繩索壹組、手
動絞鏈壹組及鋸片壹只均沒收。
    事  實
一、乙○○基於意圖為自己不法所有之犯意，於：
  (一)民國97年3 至4 月期間，駕駛未懸掛車牌之拼裝自用小貨車
    ，至高雄縣甲仙鄉○○段62地號，即行政院農業委員會林務
    局屏東林區管理處（下稱屏東林管處）旗山事業區之第30林
    班地（非保安林，下稱系爭林地）座標TWD97 （X ：210674
    、Y ：0000000 ）處（下稱系爭座標處），攜帶其所有客觀
    上對人之生命、身體具有危險性而足供兇器使用之鐵製鋤頭
    1 支（未扣案），接續以該鋤頭將生長在系爭座標處，為屏
    東林管處所有之七里香樹木22棵（山價為新臺幣（下同）7
    萬3000元，計算式如附表一）挖掘得手後，自行搬運至上揭
    自用小貨車上，並隨即載離現場返家，擺放在乙○○位於高
    雄縣甲仙鄉東安村油礦巷58號之住處外，而供己栽種使用。
  (二)98年5 月6 日上午10時30分許，復駕駛前揭自用小貨車，至
    系爭座標處，攜帶其所有客觀上對人之生命、身體具有危險
    性而足供兇器使用之鐵製鋤頭1 支（同犯罪事實(一)之鐵製鋤
    頭，未扣案）、滑輪掛勾2 支、絞鏈繩索1 組、手動絞鏈1
    組及鋸片1 只等工具，以鋤頭、鋸片挖開1 棵胸徑約17公分
    、樹高約3.5 公尺，山價為8 萬8000元（計算式如附表二）
    之七里香根部後，予以拉倒，再以上開絞鏈繩索、滑輪掛勾
    、手動絞鏈等工具，將樹木搬至前揭自用小貨車上而得手，
    正當乙○○駕車返家途中，行經系爭林地之林道（產業道路
    ），座標X ：210603、Y ：0000000 處，適為屏東林管處旗
    山工作站甲仙分站技術士甲○○發現該棵七里香係在系爭林
    地內所挖出，旋即報警處理，並為警當場扣得上開乙○○所
    竊得之七里香1 棵（已由屏東林管處旗山工作站技術士邱怡
    詮領回）及乙○○用以竊取七里香之滑輪掛勾2 支、絞鏈繩
    索1 組、手動絞鏈1 組、鋸片1 只及未懸掛車牌之拼裝自用
    小貨車1 部。嗣於同日下午1 時40分許，在乙○○之住處外
    ，經乙○○向警方自首犯罪事實(一)之犯行，並又扣得上揭其
    所竊得之七里香22棵（亦已由屏東林區管理處旗山工作站技
    術士邱怡詮領回），始查悉上情。
二、案經屏東林管處訴由高雄縣政府警察局旗山分局報請臺灣高
    雄地方法院檢察署檢察官偵查起訴。
    理  由
一、按被告以外之人於審判外之言詞或書面陳述，除法律有規定
    者外，不得作為證據；又被告以外之人於審判外之陳述，雖
    不符第159 條之1 至第159 條之4 之規定，但經當事人於審
    判程序同意作為證據，法院審酌該言詞陳述或書面陳述作成
    時之情況，認為適當者，亦得為證據；當事人、代理人或辯
    護人於法院調查證據時，知有第159 條第1 項不得為證據之
    情形，而未於言詞辯論終結前聲明異議者，視為有前項之同
    意，刑事訴訟法第159 條第1 項、第159 條之5 規定甚明。
    經查，本判決後開所引用之各該被告以外之人於審判外之陳
    述（包括書面陳述），雖屬傳聞證據，惟業經被告乙○○及
    檢察官於審理期日時均表示無意見而不予爭執，且迄至言詞
    辯論終結前亦均未聲明異議，本院審酌上開證據資料製作時
    之情況，尚查無違法不當之瑕疵，亦認為以之作為證據應屬
    適當，故揆諸前開法律規定與說明，爰逕依刑事訴訟法第15
    9 條之5 規定，認前揭證據資料均例外有證據能力。
二、訊據被告對犯罪事實(二)部分，迭於警詢、偵查及審理中均坦
    承不諱，核與證人即攔查被告之旗山工作站甲仙分站技術士
    甲○○於警詢之證詞（見警卷第8-9 頁），及證人即本案承
    辦員警羅俊傑於審理中之證述（見本院卷第16-20 頁）均相
    符，並有扣案之滑輪掛勾2 支、絞鏈繩索1 組、手動絞鏈1
    組及鋸片1 只、扣押物品目錄表、現場照片11張（見警卷第
    14、20 -23頁）、屏東林管處98年6 月3 日屏政字第098621
    1459號函暨所附之被害森林土地位置圖、地籍圖及謄本、森
    林主副產物被害價格查定書、森林被害告訴書（見偵卷第18
    -26 頁）、屏東林管處98年9 月4 日屏政字第0986212434號
    函暨所附之森林主副產物被害山價格查定書（見本院卷第24
    -25 頁）在卷可稽，應認被告就此部分之任意性自白與事實
    相符，堪以採信。另訊據被告對犯罪事實(一)部分，於98年5
    月6 日第1 次警詢中供承：「警方於98年5 月6 日下午1 時
    許，我帶同警方前往我家裡左前方絲瓜棚下農地查看，該地
    上有22棵七里香都在系爭座標處附近所挖的，我從去年3 月
    起至4 月止，都用鋤頭自己挖的，是供自己欣賞用」等語；
    又於同日第2 次警詢供稱：「我從97年3 月至4 月這段期間
    ，挖取幾棵我不清楚，我一次挖2 棵七里香，在系爭座標處
    附近挖取。22棵我看到比較漂亮小棵我挖取回家欣賞」等語
    （見警卷第1-7 頁）；再於同日偵查中供述：「警詢時所述
    均實在。去年3 月到4 月，一次挖2 棵，總共挖了22棵。我
    是用鐵製鋤頭挖的。今天上午10點半又偷了1 棵。在30林班
    ，以鋸片等扣案工具挖的。之前的比較小棵，不用使用這麼
    多工具。我挖回去種，當美觀用的，因為我看電視，知道有
    人在偷，我就挖走幾棵回家當美觀用的」等語；嗣於同月27
    日第3 次警詢承稱：「我在第1 、2 次警詢所述均實在，警
    方在系爭林地林道所查獲的1 棵，及在我住處左前方絲瓜棚
    下農地處之22棵，均在系爭林地盜挖的，我是要拿回家種的
    。23棵都是在系爭座標處挖的」等語不諱（見偵卷第8-9 、
    29-32 頁），亦核與上開證人甲○○、羅俊傑之證述、扣案
    工具、現場照片18張（見警卷第24-28 頁）及屏東林管處函
    文暨所附資料均相符，是被告於警詢時所為之自白亦堪採信
    。雖被告於審理中即更異前詞辯稱：「我否認犯罪事實(一)所
    載犯行，我沒竊取七里香樹木22棵，那是我父親種的，我不
    知怎麼來的。5 月6 日我被查獲後，警察跟我一起回家，看
    到我家裡種了其他七里香，我跟警察說是我爸爸種的，警察
    就說這樣講檢察官不會相信，叫我承認是自己偷的，跟我說
    這樣不會有事，所以我才坦承」云云。惟查，證人羅俊傑於
    審理中證稱：「我有去被告家中，他家中還有22棵七里香、
    被告有承認這22棵的七里香也是盜挖來的。我並沒有聽到被
    告說這些七里香是他父親種的。在製作警詢筆錄當時，除了
    被查獲的1 棵七里香以外，被告有承認22棵的七里香也是盜
    挖的。警方沒有用恐嚇、強暴、脅迫或其他不正方法取供。
    被告有說22棵七里香是在同一地點盜挖的，但我們沒有去現
    場看。這22棵七里香被告承認是去年3 月到4 月所盜挖的，
    他是說陸續挖的」等語綦詳（見本院卷第16-18 頁）。又被
    告於審理中自承：「在製作警詢筆錄之前及製作過程中，警
    察無強暴脅迫或其他不正取供之情形。在製作偵查筆錄過程
    中，檢察官無強暴脅迫或其他不正取供之情形。沒有人要我
    照筆錄講」等語明確（見審訴卷第16-17 頁、本院卷第40頁
    ）。輔以被告於警詢製作筆錄時，朋友張正雄均陪同在側，
    且警詢筆錄製作過程中，經警全程錄音及被告聽讀，並由在
    場人親閱無訛後始簽名蓋印，均有被告於警詢時之筆錄為證
    ，足見被告於警詢時未受恐嚇、強暴、脅迫或其他不正方法
    取供，其所為之供述完全出於其自由意志而為。況被告於偵
    查中又再度坦承有竊取上揭22棵七里香，若該22棵七里香真
    為被告父親所種，被告大可於該時向檢察官表示此情，然被
    告卻捨此而不為，反坦承竊取之犯行，自陷己於受刑事追訴
    處罰之風險，據上種種，應認被告於審理中所辯，無非卸責
    之詞，核非可採。至於被告於審理中另提出上開22棵七里香
    樹木之照片5 張（見本院卷第44-46 頁），並辯稱：如果是
    剛種下去的，不會長這麼長，七里香種2 年不可能長這麼高
    ，一般要長4 、5 年才有可能云云（見本院卷第33、35 -36
    頁），以示非其所竊取。但查，觀諸上開照片內容，雖所攝
    22棵七里香樹木均有相當程度之枝葉及成長高度，但仍無從
    判斷何時遭人自系爭林地移植到盆栽。況縱被告所辯七里香
    樹木要長至如照片所示之程度需時數年為真，然被告於97
    年3 、4 月竊取時，若該22棵七里香已成長至如照片所示之
    程度，迄今仍然會呈現如照片所示模樣，未必可認該22棵七
    里香是自幼苗開始種起，故難認被告所辯為可採，亦不能以
    被告所提照片作對被告有利之認定。從而，本件事證明確，
    被告犯行堪以認定，應依法論科。
三、按所謂森林「主產物」，係指生立、枯損、倒伏之竹木及餘
    留之根棵、殘材，國有林林產物處分規則第3 條第1 款定有
    明文，是被告所竊取之七里香23棵，確屬森林主產物，洵堪
    肯認。另從證人羅俊傑於審理中證稱：「盜挖該株七里香的
    地點與攔查被告的地點距離約3 公里多，因為山路是彎的。
    被告所說的盜挖與被告所住的地方我都有去，二地距離開車
    大概有20幾分鐘。」等語可知（見本院卷第19-20 頁），系
    爭座標處到被告住處尚有一段相當長的距離，衡情被告不可
    能持前開犯罪事實(一)之鐵製鋤頭工具及所竊取之七里香，以
    徒步方式步行回家，故被告於犯罪事實(一)亦應有使用前揭小
    貨車搬運其所竊得之七里香無疑。是以被告就犯罪事實(一)攜
    帶鐵製鋤頭，及就犯罪事實(二)攜帶鐵製鋤頭、滑輪掛勾、絞
    鏈繩索、手動絞鏈及鋸片，至系爭座標處竊取七里香，並就
    犯罪事實(一)、(二)均為搬運贓物而使用車輛之行為，均係犯森
    林法第52條第1 項第6 款之竊取森林主產物罪。至被告竊取
    森林主產物所使用之鐵製鋤頭、滑輪掛勾、手動絞鏈及鋸片
    ，均為金屬材質，質地堅硬，形式銳利，客觀上均足以對人
    之生命、身體、安全構成威脅，均為具有危險性之兇器，有
    卷附照片1 張可參（見警卷第22頁），是被告就犯罪事實(一)
    攜帶鐵製鋤頭，就犯罪事實(二)攜帶鐵製鋤頭、滑輪掛勾、手
    動絞鏈及鋸片，並均以之為行竊工具，均應亦犯森林法第50
    條之竊取森林主產物罪，本均應依刑法第321 條第1 項第3
    款攜帶兇器竊盜罪論處，然森林法第52條第1 項第6 款之規
    定為同法第50條之特別規定，亦即應優先適用森林法第52條
    第1 項第6 款規定論罪，爰不再論以森林法第50條、刑法第
    321 條第1 項第3 款之罪，併此敘明。被告基於只要未被查
    獲前，即一再竊取上揭七里香之同一竊取犯意，於同一時、
    地，接續竊取犯罪事實(一)之22棵七里香，係以一行為侵害同
    一法益，為接續犯。又被告就犯罪事實(一)、(二)所犯之罪，犯
    意各別，行為互殊，應予分論併罰。再按刑法自首減刑之規
    定，本為使犯罪事實易於發覺及獎勵犯人知所悔悟而設，故
    犯人就其犯罪行為苟已到官自首，縱令對於犯罪之原因未肯
    盡情披露，仍不失有自首之效力，有最高法院22年上字第45
    02號判例意旨足資參照。是行為人之行為是否構成犯罪，應
    由法院加以認定，並非憑行為人之承認與否而予確定，縱行
    為人於未被有偵查犯罪職權之機關或公務員發覺前，即主動
    自首其犯行，嗣於審判中又否認犯行，亦難遽認行為人無自
    首之事實，臺灣高等法院暨所屬法院71年度法律座談會意見
    亦同此見解。查被告於未被有偵查犯罪職權之機關或公務員
    發覺前，即主動向高雄縣政府警察局旗山分局甲仙分駐所警
    員羅俊傑自首犯罪事實(一)之犯行，有98年5 月6 日警詢筆錄
    存卷可參（見警卷第3-4 頁），並接受法院之裁判，是其雖
    於本院審理中否認犯行，亦難認與自首之要件不該當。爰依
    刑法第62條前段規定，減輕其刑。爰審酌被告所盜採之七里
    香23棵，價格不斐，係珍貴之森林主產物，被告為求個人欣
    賞之私利，竟予以竊取，嚴重危害自然生態，其未尊重國家
    森林資源，漠視法律規範之心態甚為可議，且犯後雖於警詢
    時坦承犯行，然嗣於審理中又否認其中一部犯行，對於所為
    犯行顯然非誠心悔悟，及其所竊取之七里香數量，山價等一
    切情狀，量處如主文所示之刑。又被告所竊取之七里香23棵
    山價，雖經屏東林管處查定為16萬2000元，有前揭森林主副
    產物被害價格查定書、森林主副產物被害山價格查定書存卷
    可參，然屏東林管處於森林主副產物被害山價格查定書中將
    本案遭竊之七里香數目誤載為22棵七里香，實則本案應遭竊
    23棵七里香，本院爰依屏東林管處之計算方式重新計算（如
    附表一、二所示），故犯罪事實(一)之22棵七里香山價應為7
    萬3000元，犯罪事實(二)之1 棵七里香山價應為8 萬8000元，
    並依森林法第52條第1 項規定，分併科其贓額2 倍即14萬60
    00元、17萬6000元之罰金（按森林法於87年5 月27日修正時
    ，有關罰則之罰金條文均已修正為以新臺幣為罰金之單位，
    雖同法第52條未予明示，仍規定「併科贓額二倍以上五倍以
    下罰金」，惟同法罰則之罰金條文既均已全部修正為以新臺
    幣為貨幣單位，解釋上同法第52條有關罰金之貨幣單位亦應
    與其他罰則條文相同）及宣告罰金易服勞役之折算標準。起
    訴書雖就被告上揭犯行具體求予併科其贓額3 倍之罰金，然
    本院認為以量處如主文所示之刑為適當，起訴書之求刑，核
    屬過重，附此敘明。再查犯罪事實(一)未扣案之鐵製鋤頭1 支
    、犯罪事實(二)未扣案之鐵製鋤頭1 支及扣案之滑輪掛勾2 支
    、絞鏈繩索1 組、手動絞鏈1 組及鋸片1 只，均係被告所有
    供本件犯罪所用之工具，業已認定如前，其中犯罪事實(一)、
    (二)被告所使用之相同鐵製鋤頭1 支雖未扣案，但並無證據證
    明業已滅失，爰均依刑法第38條第1 項第2 款規定宣告沒收
    。
據上論斷，應依刑事訴訟法第299 條第1 項前段，森林法第52條
第1 項第6 款，刑法第11條、第62條、第51條第5 款、第7 款、
第42條第3 項、第38條第1 項第2 款，判決如主文。
本案經檢察官鄧怡君到庭執行職務。
中    華    民    國    98    年    11    月    2     日
              刑事第十七庭  審判長法  官  陳建和
                                  法  官  陳君杰
                                  法  官  余銘軒
以上正本證明與原本無異。
如不服本判決應於收受送達後10日內向本院提出上訴書狀，並應
敘述具體理由；如未敘述上訴理由者，應於上訴期間屆滿後20日
內向本院補提理由書（均須按他造當事人之人數附繕本）「切勿
逕送上級法院」。
中    華    民    國    98    年    11    月    2     日
                                   書記官 吳書逸
附錄論罪科刑法條
森林法第52條
（加重竊取森林主、副產物罪）
竊取森林主、副產物而有左列情形之一者，處 6 月以上 5 年以
下有期徒刑，併科贓額 2 倍以上 5 倍以下罰金：
一、於保安林犯之者。
二、依機關之委託或其他契約，有保護森林義務之人犯之者。
三、於行使林產採取權時犯之者。
四、結夥二人以上或僱使他人犯之者。
五、以贓物為原料，製造木炭、松節油、其他物品或培植菇類者
    。
六、為搬運贓物，使用牲口、船舶、車輛，或有搬運造材之設備
    者。
七、掘採、毀壞、燒燬或隱蔽根棵，以圖罪跡之湮滅者。
八、以贓物燃料，使用於礦物之採取，精製石灰、磚瓦或其他物
    品之製造者。
前項未遂犯罰之。
第 1 項第 5 款所製物品，以贓物論，沒收之。
附表一：犯罪事實(一) ，貨幣單位為新臺幣
1、小徑級七里香22棵市價約11萬元
2、生產費用：挖掘工作天約10.5天（原屏東林管處之森林主副
   產物被害山價格查定書誤載為21棵，並查定工作天為10天，
   經本院按比例換算每1 棵工作天約為0.5 天）X 每天工資200
   0元+卡車搬運4車次X每車次4000元＝3萬7000元
3、被害山價格＝市價11萬元-生產費用3萬7000元＝7萬3000元
附表二：犯罪事實(二) ，貨幣單位為新臺幣
1、大徑級七里香1棵市價約10萬元
2、生產費用：挖掘工作天4 天X 每天工資2000元+ 卡車搬運1車
   次X 每車次4000元＝1 萬2000元
3、被害山價格＝市價10萬元-生產費用1萬2000元＝8萬8000元


司法院資訊處製作；財團法人民間司法改革基金會備份。
